【裁判字號】    97,易,808
【裁判日期】    971111
【裁判案由】    侵占
【裁判全文】
臺灣屏東地方法院刑事判決               97年度易字第808號
公  訴  人  臺灣屏東地方法院檢察署檢察官
被      告  乙○○
                    6號
上列被告因侵占案件，經檢察官提起公訴（97年度偵字第4511號）
，本院裁定改依簡式審判程序審理，判決如下：
    主  文
乙○○犯業務侵占罪，處有期徒刑陸月，如易科罰金以新臺幣壹
仟元折算壹日。緩刑年。
    事  實
一、乙○○自民國85年7 月19日起，擔任南山人壽保險股份有限
    公司（下稱南山人壽公司）之業務代表，負責招攬保險及經
    收保險費業務，為從事業務之人。緣保戶甲○○經乙○○招
    攬後，於91年1 月18日，以自己為要保人，其子吳冠浩為被
    保險人，向南山人壽公司投保保單號碼為Ｚ000000000支保險
    契約1 份，每月應繳保費為新臺幣（下同）18,480元，自95
    年4 月起，甲○○陸續將保費以支票或現金交由乙○○代繳
    ，詎乙○○竟基於意圖為自己不法所有之業務侵占犯意，自
    95年4 月起至96年12月間，利用業務上向甲○○收取保險費
    之機會，大約3 、4 個月1 次，共計6 次接續將其業務上所
    持有之保險費侵占入己（實際每次侵占時間、金額乙○○、
    甲○○均已不記憶）；其侵占總金額嗣經南山人壽公司會算
    後，共計443,898 元，迄未繳回南山人壽公司，致使甲○○
    之保單陷入公司自動墊繳狀態，經甲○○於97年間發覺，自
    行向南山人壽公司申訴始發覺上情。
二、案經南山人壽公司訴請臺灣屏東地方法院檢察署檢察官偵查
    起訴。
    理  由
一、本件被告乙○○犯係死刑、無期徒刑、最輕本刑為3 年以上
    有期徒刑以外之罪，其於本院準備程序中就前揭被訴事實為
    有罪之陳述，經受命法官告知簡式審判程序之旨，並聽取其
    與公訴人之意見後，本院認無不得或不宜改依簡式審判程序
    進行之處，爰依刑事訴訟法第273 條之1 第1 項、第284 條
    之1 ，本院合議庭裁定由受命法官獨任依簡式審判程序審理
    ；又簡式審判程序之證據調查，依刑事訴訟法第273 條之2
    規定，不受同法第159 條第1 項審判外陳述排除之限制，再
    被告對於卷內之各項證據，亦不爭執證據能力，故卷內所列
    之各項證據，自得作為證據，合先敘明。
二、上揭事實，業據被告於偵查及本院審理時均坦承不諱，另有
    證人甲○○於本院審理時證述屬實，且有承諾書、業務代表
    聘約書、業務代表津貼、獎金表、人壽保險要保書及支票影
    本各1 份在卷可稽，是被告上開自白，顯與事實相符，自堪
    信實。從而，本件事證明確，被告上開犯行洵堪認定，應予
    以依法論科。
三、按多次之數行為，倘各該當於同一犯罪構成要件，且侵害同
    一法益，依社會健全通念，咸認其各舉動之獨立性極為薄弱
    ，適宜視為一個行為較為合理，使各舉動構成一單一之犯罪
    行為，給予一個法律評價，係屬學理上所稱之接續犯。查本
    件被告所為對於同1 名保戶即甲○○之先後6 次侵占行為，
    係屬本於單一侵占犯意所為且侵害同一被害人甲○○個人財
    產法益之接續行為，應屬實質上一罪，而論以一罪。爰審酌
    被告犯罪時為有智識之成年人，受雇於告訴人南山人壽公司
    ，不知謹守業務分際，竟藉業務上收受保險費機會擅自挪用
    侵占，侵占總金額為443,898 元，惟兼念及其並無前科，且
    於本院審理中已與告訴人達成和解並賠償所受之損害（見本
    院陳報狀）等一切情狀，量處如主文所示之刑；又審酌其年
    齡、職業、收入、社會地位等節，並諭知易科罰金之折算標
    準如主文所示，以資儆懲。
四、末查被告未曾因故意犯罪受有期徒刑以上刑之宣告，此有臺
    灣屏東地方法院檢察署刑案資料查註紀錄表及臺灣高等法院
    被告前案紀錄表各1 份附卷可佐，其經此教訓，自當知所警
    惕而無虞再犯，本院綜核各情認上開有期徒刑之宣告，已足
    策其自新，所宣告之刑，以暫不執行為適當，併依法諭知緩
    刑3 年，用啟自新。
據上論斷，應依刑事訴訟法第273 條之1 第1 項、第299 條第1
項前段，刑法第336 條第2 項、第41條第1 項前段、第74條第1
項第1 款，刑法施行法第1 條之1 ，判決如主文。
本案經檢察官劉昀到庭執行職務。
中    華    民    國    97    年    11    月    11    日
                  刑事第一庭  法  官  許蓓雯
以上正本證明與原本無異。
如不服本判決應於收受判決後10日內向本院提出上訴書狀，並應
敘述具體理由；其未敘述上訴理由者，應於上訴期間屆滿後20日
內向本院補提理由書（均須按他造當事人之人數附繕本）「切勿
逕送上級法院」。
中    華    民    國    97    年    11    月    11    日
                              書記官  蘇雅慧
本案論罪科刑法條：
中華民國刑法第336條第2項
對於業務上所持有之物，犯前條第 1 項之罪者，處 6 月以上
5 年以下有期徒刑，得併科 3 千元以下罰金。


司法院資訊處製作；財團法人民間司法改革基金會備份。
